Inventaris van het archief van de Centrale Raad van Beroep, 1903-1939 (1946)
Nationaal Archief, Den Haag
Centrale Raad van Beroep
oudste stuk - jongste stuk: 1903-1946
merendeel 1903-1939
J23906
307 inventarisnummers; 51,80 meter
Normale geschreven, getypte en gedrukte documenten, geen bijzondere handschriften.
Nationaal Archief, Den Haag
De Centrale Raad van Beroep is de hoogste bestuursrechter die oordeelt in hoger beroep over geschillen op het terrein van de sociale zekerheid en ambtenarenzaken. Dit zijn bijvoorbeeld geschillen tussen werknemers en hun werkgevers betreffende volksverzekeringen, bijstandswetgeving, ziektewet, (militaire) ambtenarenwet, werkloosheidswet en pensioenwetgeving. Het archief van de Centrale Raad van Beroep over de periode 1903-1939 bevat onder meer chronologisch geordende registers van aanhangig gemaakte zaken, audiëntiebladen, processenverbaal en uitspraken inzake geschillen over (de uitvoering van) sociale verzekeringswetten: de ongevallen-, pensioen-, ouderdoms- en invaliditeitswet. Ook een alfabetische index op persoonsnamen bevindt zich in dit archief.
Archiefvorming
Geschiedenis van de archiefvormer
A. De sociale verzekeringswetgeving
1. Ontstaan van de sociale verzekeringswetgeving
Alhoewel er reeds in de Oudheid en de Romeinse tijd vormen van sociale verzekering werden aangetroffen in de vorm van begrafenis- en lijfrenteverzekeringen, ontstaat er pas na de eerste helft van de 19e eeuw een stelsel van voorzieningen, dat te vergelijken is met onze huidige sociale verzekeringen.
Een van de eerste personen, die de gedachten over een sociaal verzekeringsstelsel onder woorden bracht, was M.L.A.N.C. Markies de Condorcet. Deze Markies was van mening, dat de ongelijkheid in de sociale situatie zou kunnen worden verminderd door een vorm van sociale verzekering voor onvermogenden.
Deze verzekering zou gekoppeld moeten zijn aan een stelsel van credietwetgeving voor arbeiders.
Een andere voorvechter voor het idee van de sociale verzekering was de Duitser Karl Marlo. Hij zag voor de toekomst de noodzaak van een federatieve maatschappij, waarbij alle burgers zich zouden moeten verzekeren bij weduwen-, ouderdoms- en ongelukskassen.
Na deze particuliere initiatieven komen de eerste sociale verzekeringswetten in de tachtiger jaren van de vorige eeuw tot stand.
Deze eerste verzekeringswetten waren:
De Nieuw-Zeelandse ongevallenwet 1882
De verzekeringswetten van Bismarck:
1883 wettelijke ziekteverzekering
1884 wettelijke ongevallenverzekering
1889 wettelijke ouderdomsverzekering
Van een werkloosheidsverzekering en kinderbijslagverzekering was in de 19e eeuw nog geen sprake.
2. Ontstaan van de sociale verzekeringswetgeving in Nederland
Evenals in het buitenland gingen er ook in Nederland aan het eind van de 19e eeuw stemmen op om tot een algemeen geldende sociale verzekeringswetgeving te komen.
Mede onder invloed van de Duitse wetten op dit gebied gaf de staatscommissie Rochussen in 1894 de regering in overweging om een wetsontwerp in te dienen tot oplegging van de werkgevers tot verzekering van hun werknemers tegen de gehele of gedeeltelijke, tijdelijke of blijvende invaliditeit tengevolge van een ongeval bij de arbeid. Na acties van de vakbonden kwam de commissie Pijnacker Hordijk tot de conclusie, dat in beginsel een verplichte verzekering tegen de geldelijke gevolgen van invaliditeit en ouderdom wenselijk was.
Aangezien er zowel tussen de commissieleden onderling als tussen commissie en parlement grote verschillen van mening bleven bestaan, is dit voorstel nooit voorgedragen als ontwerp van wet.
De doorbraak op het gebied van de sociale verzekeringswetgeving kwam echter in 1898 door het indienen van het ontwerp Ongevallenwet door minister Lely, dat in 1901 wet werd. Bij de uitvoering van de Ongevallenwet werd in navolging van de Duitse Ongevallenwet een onafhankelijk orgaan in het leven geroepen, dat de bijdragen van de werkgevers beheerde en de aanvragen tot een uitkering ook uitbetaalde. Dit onafhankelijk orgaan werd bekend onder de naam "Rijksverzekeringsbank". Door de invoering van de Ongevallenwet 1901 werd de weg geëffend voor een uitgebreid systeem van sociale voorzieningen, waarop in de bijlagen nog wordt teruggekomen.
B. De Centrale Raad van Beroep
1. Wordingsgeschiedenis
Aan het eind van de 19e eeuw gingen er steeds meer stemmen op om tot een regeling te komen betreffende de administratieve rechtspraak in Nederland. Een van de omschrijvingen van het begrip administratieve rechtspraak luidt:
"Een rechtmatigheidscontrôle door een buiten de administratie staande macht, die niet de plaats inneemt van de administratie, doch uitsluitend de beschikking, daarbij de handeling objectief beoordelende, toetst aan de wettelijke voorschriften".
Onder een buiten de administratie staande macht verstaat men hier een onafhankelijke rechter.
Al in 1894 bracht de commissie Kappeijne van de Coppello een verslag uit, waarin werd voorgesteld om de rechtsmacht in eerste en enige instantie op te dragen aan een in Utrecht te vestigen "Administratief Gerechtshof" bestaande uit 5 raadsheren. Dit voorstel is echter nooit als ontwerp van wet voorgedragen door een verschil van mening tussen de commissieleden onderling.
Dit onafhankelijke orgaan kreeg voor het eerst vorm in het ontwerp Beroepswet (M.v.A. 30-1-1899), waarbij de regering in het eerste ontwerp-Lely voor het bezwaar zwichtte, dat de Raad van State met werk zou worden overladen. De regering stelde voor om over de beslissingen, waartegen ingevolge de bepalingen in de wet beroep zou openstaan, te doen oordelen door één of meer Raden van Beroep.
Deze eerste Beroepswet werd echter door de eerste kamer verworpen, waarna een tweede poging werd gewaagd tot het opzetten van een Beroepswet ingevolge de Ongevallenwet 1901 (zie artikel 75).
Artikel 75 van de Ongevallenwet 1901 luidt:
"Over beslissingen, waartegen ingevolge de bepalingen dezer wet beroep openstaat, wordt geoordeeld door Raden van Beroep en in hoogste ressort door een college van het Rijk.".
In het eerste ontwerp van "de Wet tot uitvoering van artikel 75 der Ongevallenwet 1901" (later Beroepswet genoemd) luidden de artikelen 1 en 3:
art. 1: Over de beslissingen van het bestuur van de Rijksverzekeringsbank, waartegen ingevolge de bepalingen van de Ongevallenwet 1901 beroep openstaat, wordt bij uitsluiting geoordeeld door Raden van Beroep en in hoogste ressort door een college, dat de naam draagt van "Administratief Gerechtshof".
art. 3: Het Administratief Gerechtshof is gevestigd te 's-Gravenhage.
In het tweede ontwerp van de "Wet tot uitvoering van artikel 75 van de Ongevallenwet" werd een verandering aangebracht aan de naam van het Administratief Gerechtshof en de standplaats.
De toenmalige minister van Justitie was van mening, dat de Beroepswet losgemaakt moest worden van een eventuele regeling der administratieve rechtspraak. De Minister wilde bij het ontwerpen van een algemene regeling voor de administratieve rechtspraak niet gebonden zijn door voorschriften uit één wet (Ongevallenwet 1901). Naar zijn mening was de Ongevallenwet naar zijn aard vreemd aan de administratieve rechtspraak in het algemeen en raakte daarvan slechts een klein en bepaald begrenst onderdeel.
Naar aanleiding van deze bezwaren werd de naam Administratief Gerechtshof gewijzigd in de naam "Centrale Raad van Beroep" en werd de slotalinea van artikel 1 van de Beroepswet betreffende de andere administratieve twistgedingen dan de Ongevallenwet 1901 geschrapt.
Door deze maatregel hielden de Raden van Beroep en de Centrale Raad van Beroep zich uitsluitend bezig met het oordelen over beslissingen betreffende de Ongevallenwet. In het verloop van de behandeling van het ontwerp Beroepswet in de kamer bleek er een groot verschil in opvatting te bestaan of de Centrale Raad van Beroep in 's-Gravenhage, dan wel in Utrecht gevestigd zou moeten zijn.
Alhoewel de regering van mening was, dat de Centrale Raad van Beroep in 's-Gravenhage gevestigd zou moeten blijven, is door een amendement van het kamerlid Idsinga besloten om de Centrale Raad van Beroep definitief in Utrecht te vestigen. Huurcontracten en overeenkomsten betreffende het pand van de Raad zijn als bijlage opgenomen.
Ontwikkelingen in de wetgeving
In de dertiger jaren zien we, dat de bevoegdheden van de Centrale Raad van Beroep een grote ontwikkeling ondergaan. De bevoegdheden in de jaren 1903-1929 waren primair gericht op de beoordeling van de uitvoering van de werknemersverzekeringen in hoogste instantie. In de twintiger jaren werd hier de beoordeling betreffende de pensioenwetgeving aan toegevoegd.
Een grote verandering in de sociale structuur vond echter plaats in de dertiger jaren door de ontwikkeling van een wetsontwerp betreffende de regeling van de rechtstoestand van ambtenaren en militaire ambtenaren. Door deze regeling werden niet langer alleen de rechten van de werknemers gewaarborgd, maar werd deze waarborg ook uitgebreid ten opzichte van de ambtenaren.
Ontstaan van de ambtenarenwetgeving.
Sinds 1919 hield een staatscommissie zich bezig met een onderzoek om tot een regeling betreffende de rechtstoestand voor ambtenaren te komen.
Van de zijde van de ambtenaar was er voor 1919 een grote behoefte ontstaan aan rechtsbescherming. Reden hiervoor was de enorme uitbreiding van de overheidstaken, waardoor er naast de echte ambtenaren ook arbeiders - ambtenaren en functionarissen met nevenfuncties binnen de overheid waren aangetrokken om de vergrote werkdruk aan te kunnen. Hierdoor ontstonden er grote verschillen in de rechten en plichten en in de geldelijke beloning tussen deze groepen.
De staatscommissie was van mening, dat er behalve de vastlegging van de rechten en plichten van de ambtenaar (materieel recht) ook een wettelijke regeling moest komen, die de rechtsbescherming van de ambtenaar tegen de door het uitvoerende gezag genomen maatregel regelde (formeel recht). De staatscommissie kwam tot de conclusie, dat er in principe gekozen zou moeten worden voor vier aparte administratieve rechters, die elk afzonderlijk ongevallen-, belasting-, ambtenaren- en pensioenzaken beoordeelden.
De minister was van mening, dat de Centrale Raad van Beroep als administratief appèlgerecht uitstekend had gefunctioneerd in beroepszaken betreffende de sociale verzekering en de pensioenzaken, waardoor deze van mening was dat de Centrale Raad van Beroep ook als appèlgerecht zou kunnen functioneren voor Ambtenarenzaken.
Als procesrecht zou de Beroepswet dan als basis gebruikt kunnen worden met enkele specifieke aanpassingen voor ambtenarenzaken. Dit ontwerp is echter nooit wet geworden.
De vraag naar een regeling voor de rechtstoestand van ambtenaren bleef echter bestaan.
Een nieuwe poging tot verwezenlijking van deze ideeën kwam tot stand in 1927. Ook in dit ontwerp van wet kwam de minister tot de conclusie dat er een regeling moest komen, die de rechten van de ambtenaren waarborgde. Tot dan toe was alleen het pensioenrecht gewaarborgd bij de Centrale Raad van Beroep. De zaken betreffende de geldelijke aanspraken waren weliswaar ondergebracht bij de Burgerlijke rechter ingevolge het artikel 2 R.O., maar de minister was van mening dat het Wetboek van Burgerlijke Rechtsvordering door gedachten werd beheerst, die niet met de aard van de ambtenarenzaken strookte. Hierdoor werd de bescherming van het volledige ambtenarenrecht en de instelling van een bijzonder rechter voor ambtenarenzaken noodzakelijk. Aangezien de minister ook in dit wetsontwerp van mening was dat de Centrale Raad van Beroep als administratief appèlgerecht uitstekend had gefunctioneerd voor zaken betreffende werknemersverzekeringen en pensioenen, werd besloten om ook ambtenarenzaken in hoger beroep aan de Centrale Raad van Beroep toe te wijzen. Voor zaken in eerste aanleg werd een nieuw orgaan in het leven geroepen, het z.g Ambtenarengerecht.
Als basis voor het procesrecht werd de Beroepswet gebruikt met aanpassingen voor zaken betreffende het ambtenarenrecht. Nieuw binnen de ambtenarenwetgeving was, dat indien één der partijen kon aantonen, dat: "gebleken was van enige omstandigheid, die bij de behandeling van het beroep aan het gerecht niet bekend was en die op zichzelf of in verband met andere feiten of omstandigheden ernstige twijfel doet ontstaan aan de juistheid van de uitspraak", herziening van de uitspraak kon worden aangevraagd. De herziening werd verzocht aan het gerecht, dat de aangevallen uitspraak had gewezen. Buiten de regelingen voor de rechtstoestand van de ambtenaren vielen:
Ministers.
Leden van de Raad van State.
Personen, die krachtens de grondwet of een wet voor hun leven waren benoemd.
Militairen.
Dit wetsontwerp werd uiteindelijk aangenomen krachtens de wet van 12 december 1929 (stbl.530) en werd bekend onder de naam Ambtenarenwet 1929. De wet tot regeling van de rechtstoestand van Militaire Ambtenaren kwam tot stand krachtens de wet van 19 december 1931 (stbl. 519).
2. Samenstelling en bevoegdheden van de Centrale Raad van Beroep
a. Samenstelling
Ingevolge de wet van 8 december 1902 (stbl. 208) was de Centrale Raad van Beroep samengesteld uit een voorzitter, een of meer ondervoorzitters en ten hoogste 8 leden (artikel 42 Beroepswet).
Bij de wet van 28 juli 1918 (Stbl. 494) werd de samenstelling van de Centrale Raad van Beroep tevens uitgebreid met ten hoogste 9 plaatsvervangende leden.
De Centrale Raad van Beroep beraadslaagde en besliste vanaf 1903 met 5 leden, de voorzitter inbegrepen. De voorzitter werd in geval van belet of ontstentenis vervangen door een ondervoorzitter. Indien er meerdere ondervoorzitters waren, werd de voorzitter vervangen door de oudst benoemde ondervoorzitter (wet van 8 december 1902, Stbl 208, artikel 49).
Bij de wet van 28 december 1911 (stbl. 374) werd de samenstelling van de kamers teruggebracht van 5 naar 3 leden, de voorzitter inbegrepen.
b. Bevoegdheden
De bevoegdheden van de Centrale Raad van Beroep zijn van 1903-1929 primair gericht op de beoordeling van de uitvoering van werknemersverzekeringen in hoogste instantie. Men duidt de Centrale Raad van Beroep en Raad van Beroep dan ook wel aan als beroepsrechter. Het procesrecht vindt men in de Beroepswet.
Later in die periode werd de Centrale Raad van Beroep tevens belast met de beoordeling van pensioenregelingen.
Gedurende de periode 1903-1929 had de beoordeling in hoogste instantie betrekking op de volgende wetten:
Ongevallenwet 1901.
Ziektewet.
Invaliditeitswet.
Ouderdomsrente.
Oorlogszeeongevallenwet.
Bijzondere rechtspraak in distributie- en andere crisiszaken.
Ouderdomswet 1919.
Ongevallenwet 1921.
Pensioenwet landmacht 1922.
Pensioenwet zeemacht 1922.
Pensioenwet 1922.
Militaire weduwenwet 1922.
Land- en Tuinbouwongevallenwet.
Pensioenwet personeel Koninklijke Marine reserve 1923.
Pensioenwet reserve-personeel landmacht 1923.
Pensioenwet reserve-personeel zeemacht.
Pensioenwet voor de vrijwilligers bij de landstorm.
Pensioenwet spoorwegambtenaren 1925.
Gedurende de periode 1930-1939 kwamen daar nog de volgende wetten bij:
Ambtenarenwet 1929
Militaire Ambtenarenwet 1931
De bevoegdheid van de Centrale Raad van Beroep betreffende de Ziektewet was beperkt tot het beroep over beslissingen van de Raad van Beroep betreffende het al dan niet verzekerd zijn van degene, die aanspraak maakte op ziekengeld (artikel 127 lid 2, Ziektewet).
In 1919 werd de Ouderdomswet 1919 ingevoerd als een vrijwillige ouderdomsverzekering, ter uitbreiding van de ouderdomsverzekering, ingevolge de artikelen 369 en 370 Invaliditeitswet. (zie hiervoor de Memorie van Toelichting Kamerstukken 1915-1916 no. 421 en de wet van 4 november 1919 (Stbl. 628).
Zie voor een uitgebreid overzicht van de wetten, die betrekking hebben op de Centrale Raad van Beroep bijlage IV.
Bij de uitvoering van de Ambtenarenwet en de Militaire Ambtenarenwet werden de bevoegdheden uitgebreid met de rechtspraak betreffende de besluiten, handelingen en weigeringen ten aanzien van ambtenaren als zodanig en de rechtverkrijgenden door een administratief orgaan genomen. Tevens werd ingevolge de Ambtenarenwet bepaald, dat de Centrale Raad van Beroep in eerste en enige aanleg oordeelde over besluiten in administratief beroep genomen.
Onder administratief beroep zijn begrepen:
besluiten door administratieve organen genomen, nadat een krachtens algemeen bindende regels optredende commissie in een zaak een advies of een uitspraak heeft gegeven.
besluiten van een krachtens algemeen bindende regels optredende commissie, waaraan de beslissing met uitsluiting van een administratief orgaan is opgedragen.
Bij de instelling van een hoger beroep of een verzoek om herziening werd ten behoeve van de Staat van de klager een griffierecht van Fl. 10,-- geheven, voor zover de klager niet een administratief orgaan of de Minister van Justitie was. Aan de partij, die in de uitspraak geheel of gedeeltelijk in het gelijk was gesteld, werden de griffierechten geheel of gedeeltelijk vergoed.
Naast de hierboven beschreven bevoegdheden betreffende de beoordeling van de uitvoering in hoogste instantie, sprak de Centrale Raad van Beroep in de periode 1930-1939 tevens het ontslag, de schorsing en de opheffing van de schorsing van een lid van de Raad van Beroep uit op vordering van de voorzitter van de Centrale Raad van Beroep (artikel 34 en 37 Ber. wet). Ingevolge een dergelijke regeling was de Centrale Raad van Beroep tevens gerechtigd het ontslag, schorsing of de opheffing van de schorsing van de leden van het Ambtenarengerecht uit te spreken. (de artikelen 10 en 12 Ambt.wet). Bovendien oefende de Centrale Raad van Beroep in 1930 tegenover de leden van deze Raad overeenkomstig de bepalingen van de artikelen 11 t/m 13 van de Wet op de Rechterlijke Organisatie en het Beleid van Justitie en tegenover de griffier overeenkomstig de bepalingen van artike1 13 van die wet de bevoegdheden uit, welke bij die artikelen aan de Hoge Raad ten aanzien van de leden van de rechterlijke macht waren toegekend.
Indien de vordering in bovengenoemde artikelen tegen de voorzitter was gericht, werden de toegekende bevoegdheden en verplichtingen door een bijzonder gemachtigde onder-voorzitter uitgeoefend en vervuld. (artikel 47 Beroepswet). Bij de wet van 22 juli 1935 (Stbl. 421) werden de bepalingen betreffende de griffier geschrapt.
Tevens waren op de Centrale Raad van Beroep de artikelen 16, 17, 19, 20 en 22 van de Ambtenarenwet mede van toepassing.
Naast de hierboven beschreven bevoegdheden betreffende de beoordeling van de uitvoering in hoogste instantie, sprak de Centrale Raad van Beroep tevens het ontslag, de schorsing of de opheffing van de schorsing van een lid van de Raad van Beroep uit op vordering van de voorzitter van de Centrale Raad van Beroep (artikel 34 en 37 Beroepswet).
Bovendien oefende de Centrale Raad van Beroep tegenover de leden overeenkomstig de bepalingen van de artikelen 11 t/m 13 van de wet op de Rechterlijke Organisatie en het Beleid van Justitie en tegenover de griffier overeenkomstig de bepalingen van artikel 13 van die wet, de bevoegdheden uit, bij die artikelen aan de Hoge Raad ten aanzien van de leden van de rechterlijke macht toegekend. Indien de vordering in bovengenoemde artikelen tegen de voorzitter was gericht, werden de toegekende bevoegdheden en verplichtingen door een bijzonder gemachtigde ondervoorzitter uitgeoefend en vervuld (artikel 47 Beroepswet).
3. Functionarissen
a. Voorzitter
De bevoegdheden en de omschrijving van de werkzaamheden staan vermeld in de Beroepswet.
De werkzaamheden waren grofweg in te delen in twee groepen:
Werkzaamheden binnen de Centrale Raad van Beroep
voorzitterschap ter terechtzitting.
voorzitterschap van de algemene vergadering
beëdiging van ondervoorzitters, leden, leden-plaatsvervangers en griffiers van de Centrale Raad van Beroep.
Werkzaamheden naar buiten
beëdigen van de voorzitter, ondervoorzitters en plaatsvervangende voorzitters van de Raden van Beroep.
vordering tot ontslag, schorsing of opheffing van de schorsing van de leden en de leden-plaatsvervangers van de Raden van Beroep (artikel 37 Beroepswet).
De taken van de voorzitter werden tussen 1930 en 1939 uitgebreid met de volgende werkzaamheden:
Binnen de Centrale Raad van Beroep
beslissing betreffende de vrijstelling van griffierecht voor onvermogenden (art. 57 AW).
Buiten de Centrale Raad van Beroep
vordering tot ontslag, schorsing of opheffing van de schorsing van de leden van de Ambtenarengerechten (artikelen 10 en 12 van de Ambtenarenwet).
Buiten de bepalingen in de Beroepswet waren tevens de artikelen 10, 14, 15, 16 lid 1, 24 en 28 van de wet op de Regterlijke Organisatie en het Beleid van Justitie op de voorzitter van toepassing.
Van 1903-1939 fungeerden als voorzitter:
16-03-1903 - 03-07-1914 Mr. E. Fokker
08-08-1914 - 10-05-1919 Mr. R.P. Cleveringa Azn.
12-06-1919 - 03-03-1933 Mr. H. Reuyl
29-03-1933 - 01-04-1939 Mr. A.I.M.J. Baron van Wijnbergen
01-04-1939 - 01-01-1940 Mr. Ch.M.A. Bijleveld
b. Ondervoorzitters
De taak van de ondervoorzitter bestond gedurende de periode van 1903-1929 hoofdzakelijk uit deelneming aan de terechtzitting. Bij afwezigheid van de voorzitter werd deze vervangen door één van de ondervoorzitters. Indien er meerdere ondervoorzitters waren, werd de voorzitter vervangen door de oudst benoemde ondervoorzitter (artikel 49 Beroepswet).
Evenals bij de voorzitter waren buiten de bepalingen in de Beroepswet de artikelen 10, 15, 16 lid 1, 24 en 28 van de wet op de Regterlijke Organisatie en het Beleid van Justitie van toepassing.
De taak van de onder-voorzitter bleef gedurende de periode 1930-1939 min of meer hetzelfde als de voorgaande periode.
Van 1903-1939 fungeerden als ondervoorzitter:
15-04-1903 - 08-08-1914 Mr. R.P. Cleveringa Azn.
30-01-1912 - 29-01-1917 Mr. G.F.M. Baron van Hugenpoth tot Aerdt
01-09-1914 - 12-06-1919 Mr. H. Reuyl
27-02-1917 - 02-12-1929 Mr. B. Tellegen
14-06-1919 - 10-09-1925 Mr. Dr. D.A.P.N. Koolen
17-09-1925 - 10-10-1932 Mr. A. Burger
02-01-1930 - 02-08-1932 Mr. Dr. J.Th. Endtz
18-10-1932 - 01-04-1939 Mr. Ch.M.A. Bijleveld
01-11-1932 - 29-03-1933 Mr. A.I.M.J. Baron van Wijnbergen
04-04-1933 - 03-01-1940 Mr. Dr. E.J. Beumer
04-04-1939 - 23-01-1947 Mr. G.A.M. Smeenk
c. Leden
Van 1903-1939 fungeerden als leden:
30-03-1903 - 01-12-1911 Mr. A.C. Crena de Jongh
30-03-1903 - 29-07-1928 Jhr. Mr. L.H.J.M. van Asch van Wijck
30-03-1903 - 30-01-1912 Mr. G.F.M. Baron van Hugenpoth tot Aerdt
15-04-1903 - 01-09-1914 Mr. H. Reuyl
15-04-1903 - 01-04-1933 Mr. W.H.J.Th. van Basten Batenburg
30-03-1903 - 27-02-1917 Mr. B. Tellegen
15-04-1903 - 01-09-1909 Mr. P.A.V. Baron van Harinxma thoe Slooten
30-03-1903 - 14-06-1919 Mr. Dr. D.A.P.N. Koolen
28-09-1909 - 18-10-1932 Mr. Chr. M.A. Bijleveld
16-09-1914 - 02-01-1930 Mr. Dr. J.Th. Endtz
13-03-1917 - 01-11-1932 Mr. A.I.M.J. Baron van Wijnbergen
04-09-1919 - 17-09-1925 Mr. A. Burger
10-12-1925 - 04-04-1939 Mr. G.A.M. Smeenk
03-08-1928 - 04-04-1933 Mr. Dr. E.J. Beumer
13-02-1930 - 21-03-1940 Mr. G.A. de Graag
20-12-1932 - 01-03-1946 Mr. J. Westhoff
05-12-1932 - 28-01-1947 Mr. D. Ragay
28-04-1930 - 01-08-1946 Mr. J.H. Kuiper
22-04-1933 - 01-05-1965 Mr. W.H. Van Basten Batenburg
27-06-1939 - 16-07-1939 Mr. H.L. Hoogenhuis
d. Leden-plaatsvervangers
In de wet van 26 mei 1918 (Stbl 494) werd aangegeven dat "in geval van afwezigheid, belet of ontstentenis van een lid, deze wordt vervangen door een plaatsvervanger, die beschikbaar is".
Op de plaatsvervangers van de Centrale Raad van Beroep waren buiten de artikelen 43, 44, 46 t/m 51 in de Beroepswet de artikelen 10, 24 en 28 van de wet op de Regterlijke Organisatie en het Beleid van Justitie van toepassing
Van 1903-1939 fungeerden als leden-plaatsvervangers:
23-12-1918 - 01-08-1935 Mr. G.J. Jannink
23-12-1918 - 01-10-1939 Mr. J. Ph. Suyling
23-12-1918 - 25-09-1919 Mr. Dr. E.J. Beumer
23-12-1918 - 01-04-1925 Mr. G. Kirberger
23-12-1918 - 20-05-1922 Mr. F.M.C.E. Koksma
23-12-1918 - 01-07-1942 Mr. J.R. Voûte
23-12-1918 - 01-07-1944 Mr. Dr. F. Sleutelaar
23-12-1918 - 01-08-1949 Mr. Dr. S. van Brakel